【裁判字號】    99,交簡上,9
【裁判日期】    990318
【裁判案由】    公共危險
【裁判全文】
臺灣臺南地方法院刑事判決             99年度交簡上字第9號
上  訴  人  丙○○
（即被告）
上列上訴人因公共危險案件，不服本院中華民國98年11月30日98
度交簡字第3230號第一審簡易判決（聲請簡易處刑案號：98年度
偵字第14162號），提起上訴，本院管轄之第二審合議庭判決如
下：
    主  文
上訴駁回。
    事  實
一、丙○○自民國（下同）98年7月26日下午5時許起至同日晚上
    9時許止，在其母親位於臺南市安平區○○○街8巷16號住處
    與家人飲用啤酒，已達不能安全駕駛之狀態，詎丙○○不顧
    大眾行車之公共安全，酒後仍駕駛車牌號碼GKY-589號重型
    機車，沿臺南市○○路○段由西向東行駛，欲返回其位於臺
    南市○區○○路2段188號3樓之3住處，嗣於當日晚間9時10
    餘分許，其駕駛上開重型機車，行經臺南市○○路與中華西
    路交岔口前，因行車不穩，而為據報前來處理之臺南市警察
    局第六分局金華派出所員警甲○○攔檢盤查，並由甲○○於
    當日晚間9時22分許，在上開交岔路口旁之臺南市○○○路
    ○段155號前，對丙○○測試其呼氣後之酒精濃度高達每公
    升1.04毫克之數值，而查獲上情。
二、案經臺南市警察局第六分局報告臺灣臺南地方法院檢察署偵
    查聲請簡易判決處刑。
    理  由
壹、證據能力部分：(一)查本件上訴人即被告丙○○（下稱被告）
    於98年7月26日晚間10時38分起之警詢中所為陳述（即警卷
    第2至4頁，內容詳後），業由本院於99年2月2日之準備程序
    中，當庭勘驗播放該次警詢筆錄全程錄音之錄音帶（附於警
    卷卷末之公文封），經核該次警詢採全程連續錄音，並無中
    斷，警詢全程均係由員警詢問，被告回答後，再由員警依被
    告回答，繕打文字而製作筆錄，被告筆錄內容與被告於錄音
    帶中之陳述意旨相同，被告回答如上開警卷第3頁第9行、同
    頁第20行所示承認酒後騎乘機車等語，皆在自由意志下為陳
    述，未見員警有以強暴、脅迫、詐欺等不法取供取證之情事
    ，且警方詢問被告之問題明確，語氣堅定平和，經確定被告
    回答的真意，方才記載，警詢過程中，可聽見被告母親在場
    協助應訊，被告回答之內容，針對特定問題，尚屬明確，並
    可於當日行車方向、路徑，與員警多次確認，堪認被告係基
    於任意性而應訊，並無被告所指「該次筆錄是員警自己亂做
    筆錄內容」之情形，有本院勘驗筆錄1份在卷可稽（見交簡
    上卷第20頁），(二)又被告於審理中亦自承警詢全程，其母親
    亦都在場（見交簡上卷第20頁），且證人甲○○於審理中到
    庭結證稱：本件我們查獲被告後，把被告帶回派出所，對被
    告製作筆錄時，被告的媽媽和哥哥都有在場，開始做筆錄前
    ，被告一直要求抽菸，我們的吸菸區是在辦公室後面的露天
    車庫，值班同仁帶被告去的時候，因為當時是晚上，值班同
    仁還來不及開燈，被告一開後門就衝出去，而後門出去有4
    、5個向下的階梯，被告沒看到階梯，在不穩的狀態就跌倒
    了，我們檢視被告受到手腳的擦傷，並沒發現有肋骨撞斷或
    胸口怎麼樣的情形，我也有問被告是否要去醫院，他不願意
    ，那時他家屬也都在場，我們有問被告適不適合做筆錄，他
    說要做筆錄，這些我們在筆錄也有註明，製作筆錄中，我們
    都有詢問他的意識是否清楚，他說清楚且願意，我們才繼續
    製作筆錄等語（見簡上卷第41至48頁），足認被告於警詢時
    所為之陳述，係在自由意識下所為，屬任意性之自白。(三)從
    而，被告辯稱：我在做筆錄前，不小心在警察局的地下室跌
    倒，摔斷肋骨很痛，警察當時並沒有幫我製作筆錄，筆錄內
    容都是警察自己亂寫的，警察自己寫完筆錄後，就直接叫我
    簽名，說我不簽名就不能送我去醫院，當時因為我很痛，所
    以也沒有看筆錄內容，就直接簽名云云，並不足採。
貳、實體部分：
一、訊據被告丙○○固承認其於98年7月26日晚上9時22分許，在
    上開中華西路一段155號前，遭員警甲○○測試其呼氣後之
    酒精濃度高達每公升1.04毫克之情無訛，惟矢口否認有何公
    共危險犯行，辯稱：我於98年7月26日下午5時許，從我上開
    大同路住處，騎乘上開機車，欲往我母親之上開健康一街住
    處聚餐，途經上開中華西路一段155號前，不料機車竟無油
    熄火，因聚餐時間將近，且機車熄火地點與我母親住處，距
    離不遠，我便將機車停放熄火處路邊，步行5至10分路程至
    我母親住處，打算聚餐完畢，再走回機車停放地點，將機車
    牽至附近加油站加油，之後我到我母親住處聚餐飲酒後，當
    晚7時30分許，步行至上開機車停放地點，因機車無法發動
    ，我又不勝酒力，所以趴在機車上睡覺，一直到當晚9時餘
    許，被員警甲○○前來叫醒施以呼氣酒精測試，實則，被告
    當日自飲酒後，並無駕駛機車之行為云云。經查：
  (一)被告丙○○於98年7月26日晚上9時22分許，在上開中華西路
    一段155號前，由員警甲○○測試其呼氣後之酒精濃度高達
    每公升1.04毫克之情，業據被告於警詢時及本院審理中供承
    在卷，並有呼氣酒精濃度測試單1紙及刑法第一百八十五條
    之三案件測試觀察紀錄表各1紙在卷可稽（見警卷第7、8頁
    ，可堪認定。
  (二)其次，證人甲○○於審理中亦到庭結證稱：98年7月26日晚
    上9時許，我與另一名駕駛警車載我的張巡佐，正執行當晚8
    時至10時的巡邏勤務，我們接獲勤務中心通報說臺南市○○
    ○路○段與健康路交叉口那邊有人倒在地上，我們前往現場
    ，到達上開交叉路口的東北角時，我就下車，觀看有無「路
    倒」的狀況，有個民眾在路口的東南角的安全帽店前紅磚人
    行道那邊，向我用手勢指著在路口西南角騎著機車的被告，
    我就跑步橫越中華西路一段跑到斜對角的被告那邊去，當時
    路上車輛不多，我橫越馬路時，清楚看到被告騎車已經不穩
    ，歪歪斜斜的騎在機車上，速度不快，被告機車是行駛在車
    道上移動，快要接近紅綠燈交叉口了，從我看見被告，到我
    攔停他，他大概騎了約4、5公尺，我就把騎機車的被告攔下
    ，聞到被告身上有酒味，我就要請被告靠右，把他帶到路邊
    的安全地帶，就是上開中華西路一段15 5號前的紅磚人行道
    上，被告就直接騎5至10公尺到該處紅磚人行道去，我請被
    告將機車熄火，問他有無喝酒，他說有，後來張巡佐馬上也
    開警車過來，之後我們用無線電呼叫隊裡同仁，約有10分鐘
    把酒測器帶到現場，就當場做酒測，發現酒精濃度每公升超
    過0.55毫克，被告是現行犯，我們依規定將他逮捕，要帶回
    隊上，整個過程，被告一直求情，一直重複求情的話，大概
    是叫我放他一馬的意思，我說我們要依法行事，被告都有很
    明顯喝醉的感覺，後來我們把被告帶回派出所，機車則留在
    現場，我不瞭解後來何人去處理機車，因為被告觸犯公共危
    險罪嫌，我們警方不代為保管其車輛，所以我們就直接請被
    告把機車停在現場，再由當事人他們自己去處理，約當晚10
    時36分許，製作卷附的案件測試觀察紀錄表，又如果我們到
    達現場時，被告已經把車子熄火停在路邊，我們是會問他是
    否需要我們幫忙，然後由我們護送他回家，才跟一般我們處
    理酒醉「路倒」的狀況一樣，亦即，假如被告當時是坐在紅
    磚道上，車子沒有發動，沒有駕駛的行為，我們就以一般酒
    醉的狀態處理，看是否需要我們護送他回家，或幫他叫計程
    車或通知家屬，另如果車輛停在路邊，民眾坐在機車上，車
    輛沒有發動的情形，我們不會對民眾做酒測，一定是在車輛
    在發動中，而且有騎乘的行為，我們才會做取締的動作，而
    本件查獲當時，我確定被告是騎著機車，機車是發動行駛的
    狀態，也有開車燈，我看他騎得搖搖晃晃，所以我才會儘速
    從路口的東北角跑到他那邊去，將他攔阻帶到旁邊，我與被
    告並不認識，沒有任何仇恨或債務糾紛，我不會因為被告在
    派出所的態度不是很配合，而故意陷害被告等語明確（見簡
    上卷第33至58頁），衡諸員警係依法執行交通勤務，且與被
    告素不相識，並無設詞誣陷被告之理，其證詞應堪採信。
  (三)又次，被告於98年7月26日晚間10時38分起之警詢時業已自
    承：「
  (1)（問：警方於98年7月26日21時10分許，在臺南市○區○○
    ○路一段155號前發現你騎乘重機車〈GKY-589〉行車不穩而
    予以攔查，發現你身上有酒味，經於98年07月26日21時22
    分在現場向你實施酒測是否屬實？是否有酒後騎乘重機車
    GKY-589號？）答：屬實。有。
  (2)（問：經實施呼氣酒測後發現你的酒測值達1.04MG/L不合格
    ，酒測單序號076150D酒測單案號0053，是否是你親自呼氣
    測試並簽名蓋章？）答：是的。
  (3)（問：你是於何時？在何地？與何人？喝什麼酒？喝多少？
    何時結束？）答：我於98年7月26日17時17分許，臺南市安
    平區○○○街8巷16號母親家中，與四至五個家人一起喝啤
    酒，我大約喝了貳瓶瓶裝啤酒，詳細時間98年7月26日21時
    00分許喝完酒。
  (4)（問：你喝完酒後隔多少時間才騎車？騎車準備欲往何處？
    你當時騎車從往何方向行駛？你酒後騎乘重機車〈GKY-589
    號〉當時意識是否清楚？）答：喝完後馬上才騎車。喝完後
    騎車車備回大同路家中。當時騎車從健康路西向東方向行駛
    準備回家。清楚。」等語明確（見警卷第2至4頁），故被告
    於警詢時即已坦承本件酒後駕車之事實，與證人甲○○所證
    相合，又依被告上所辯，其於查獲前，竟趴在機車上睡覺約
    1小時半餘，顯與常理未合，因此，堪認被告於本院翻異前
    詞，否認酒後駕車，乃係事後卸責之詞，無足採信。
  (四)故而，被告於上開時、地，確有飲酒後吐氣所含酒精濃度為
    每公升1.04毫克，竟仍騎重型機車於道路上行駛之行為，足
    堪認定。按刑法酒醉駕車條款為抽象危險犯之規定，此種危
    險係伴隨著行為的出現而成立，只需有此種行為出現，危險
    即視為存在。人類在喝酒過後，對駕駛車輛有兩項很重要的
    影響：其一為視覺能力變差。一般人在平常狀態下視覺角度
    約為180度，酒後視覺角度將會縮小，飲酒量愈大愈無法看
    清旁邊景物。此外，亦可能抓不準目標，看不清楚車道線，
    對光的適應也變差；其二為運動反射神經遲鈍，駕駛人以為
    提起腳來要踩煞車，其實反應時間已變慢，以正常時速60公
    里之車輛為例，其反應每慢一秒，反應距離即劇縮16.67公
    尺。實證研究結果，在呼氣酒精濃度達0.55mg/L以上時，行
    為人平衡感與判斷力障礙度升高，肇事比例比未飲酒時高10
    倍（參閱蔡中志著「酒精與交通安全研討」，資料來源藍三
    印（編譯），道路交通心理學，中央警察大學，1996，第28
    6頁、趙哲明，車禍與酒醉駕車，88年車輛行車事故研討會
    論文集，台灣省政府交通處，1999、臺北榮民總醫院88年8
    月5日（88）北總內字第26868號函附件二），又刑法第185
    條之3所規定之服用毒品、麻醉藥品、酒類或其他相類之物
    ，不能安全駕駛動力交通工具而駕駛者，其條文內所稱不能
    為安全駕駛者，依法務部於88年5月10日，召集內政部警政
    署等相關單位研議，並參考德國、美國之認定標準，作成一
    普遍參考數值如下：對於酒精濃度呼氣已達每公升0‧55毫
    克或血液濃度達0‧11百分比以上者，因肇事率為一般正常
    人之十倍，故可認為已達不能安全駕駛之標準（參法務部88
    、5、1 8法88檢字第1669號函），此皆為司法實務所習知。
    參諸前開實酒後對人類駕駛行為影響之客觀研究結果，本件
    被告飲酒後吐氣酒精濃度高達每公升1.04毫克，其注意力、
    控制力及反應能力均顯然減低，應已達不能安全駕駛動力交
    通工具之程度。
  (五)綜上所述，被告前開所辯，並不足採。本件事證明確，被告
    服用酒類不能安全駕駛動力交通工具而駕駛犯行，洵堪認定
    ，應予依法論科。
二、核上訴人所為係犯刑法第185條之3之服用酒類不能安全駕駛
    動力交通工具而駕駛罪。原審於審酌上開證據後，認被告罪
    證明確，援引刑事訴訟法第449條第1項前段、第454條第2項
    ，刑法第185條之3、第42條第3項，刑法施行法第1條之1第1
    項（原審漏載），逕以簡易判決判處被告罰金新台幣6萬元
    ，並諭知易服勞役之折算標準，認事用法均無違誤，量刑亦
    屬妥適。被告上訴意旨，指摘原審誤認事實，自非可採，其
    上訴為無理由，應予駁回。
據上論斷，應依刑事訴訟法第455條之1第1項、第3項、第368條
，判決如主文。
本案經檢察官乙○○到庭執行職務。
中    華    民    國    99    年    3     月    18    日
                  刑事第十庭  審判長法  官  陳威龍
                                    法  官  高如宜
                                    法  官  盧鳳田
以上正本證明與原本無異。
本判決不得上訴。
                                    書記官  黃憶筑
中    華    民    國    99    年    3     月    18    日
附錄本案論罪科刑法條全文：
刑法第185條之3
服用毒品、麻醉藥品、酒類或其他相類之物，不能安全駕駛動力
交通工具而駕駛者，處一年以下有期徒刑、拘役或科或併科十五
萬元以下罰金。

司法院資訊處製作；財團法人民間司法改革基金會備份。
